【裁判字號】    95,抗,175
【裁判日期】    950329
【裁判案由】    本票裁定
【裁判全文】
臺灣臺北地方法院民事裁定               95年度抗字第175號
抗  告  人  力長企業股份有限公司
兼法定代理  戊○○
人
抗  告  人  甲○○
抗  告  人  乙○○
抗  告  人  中國力霸股份有限公司
兼法定代理  丙○○○
人
相  對  人  瑞陞復興一資產管理股份有限公司
法定代理人  丁○○
上列當事人間聲請本票裁定事件，抗告人對於中華民國94年12月
16日本院94年度票字第86916號裁定提起抗告，本院裁定如下：
    主  文
抗告駁回。
抗告程序費用由抗告人負擔。
    理  由
一、抗告意旨略以：系爭本票係抗告人向花蓮區中小企業銀行（
    下稱花蓮企銀）借款新台幣（下同）77,500,000元之保證票
    據，抗告人與相對人之間無任何債權、債務關係，故相對人
    無請求行使系爭本票之權利；又系爭債權尚未屆清償期限，
    系爭本票之請求權尚未發生，該本票為抗告人等向花蓮企銀
    借款之保證票據，該借款到期日原為民國92年3月3日，曾延
    長至94年3月3日，嗣後延長至97年3月3日，利息按年息3%固
    定利率計算，本項債權縱使由花蓮企銀移轉於相對人，但本
    項借款之清償期限，既已經雙方合意延長至97年3月3日，抗
    告人自得依照民法第299條第1項規定，以此事由對抗相對人
    ；相對人主張利息按年息7.4%計算，於法不合，該項債務由
    92年11月26日增補契約之記載為93年8月31日起年息為4% ，
    由另紙增補契約之記載利息為溯自93年8月31日起，年息3%
    ，固定計息，故相對人仍請求利息按年息7.4%計算，亦顯有
    未合；另相對人未履踐本票提示之義務，相對人及執票人從
    未對抗告人有為提示之行為，系爭本票係抗告人等交付花蓮
    企銀之借款保證票據，依相對人向鈞院另案之94年度拍字第
    1099號聲請狀內表明本項債權於94年10月7日始由花蓮企銀
    移轉於相對人，可證相對人自認本項債權於94年10月7日始
    移轉承受，在此之前，本項債權仍屬花蓮企銀所有，相對人
    焉能於93年11月3日向抗告人等行使提示行為，相對人請求
    行使系爭本票，未履行提示之義務，顯然不合法定程序，爰
    提起抗告，請求廢棄原裁定云云。
二、按本票執票人，依票據法第123條規定，聲請法院裁定許可
    對發票人之強制執行，係屬非訟事件，此項聲請之裁定，及
    抗告法院之裁定，僅依非訟事件程序，就本票形式上之要件
    是否具備予以審查為已足，並無確定實體上法律關係存否之
    效力，如發票人就票據債務之存否有爭執時，應由發票人提
    起確認之訴，以資解決（最高法院57年台抗字第76號、56年
    台抗字第714號判例意旨參照）。又按本件本票既載明免除
    作成拒絕證書，則執票人聲請裁定准予強制執行時，自毋庸
    提出已為付款提示之證據。發票人如主張執票人未為提示，
    依票據法第124條準用同法第95條但書之規定，應由其負舉
    證之責。
三、相對人主張訴外人花蓮企銀就其對抗告人間之債權，業與相
    對人簽訂不良債權買賣合約，將本案繫屬之本金、利息、違
    約金等債權及其他從屬權利一併讓與相對人，並依金融機構
    合併法第15條第1項第1款及第18條第3項之規定，於94年10
    月7日公告在民眾日報第A9版，本案之債權業已合法移轉，
    對抗告人力長企業股份有限公司等6人自公告之日起立即發
    生效力。抗告人向原債權人即訴外人花蓮企銀於92年3月3日
    借款77,500,000元，並開立相同金額，利息按年息7.4計算
    ，未載到期日且免除做成拒絕證書及票據法第89條通知義務
    之本票1紙，詎經於93年11月3日提示僅支付其中部分，尚積
    欠72,131,436元，及自93年11月3日起至清償日止，按年利
    率7.4%計算之利息，及自93年12月4日起至清償日止，逾期6
    個月以內者，按上開利率10%。逾期6個月以上者按上開利率
    20%計算之違約金，為此依票據法第123條規定聲請裁定許可
    強制執行等情，已據其提出債權讓與證明書、報紙1份及本
    票1紙為證，原裁定就相對人於92年3月3日共同簽發之本票
    內載憑票交付聲請人之77,500,000元，其中之72,131,436元
    及自93年11月3日起至清償日止，按年利率7.4%計算之利息
    部分予以准許，其餘聲請駁回，形式上審查即無不合。抗告
    意旨稱：相對人無請求行使系爭本票之權利云云，即無理由
    。抗告意旨又稱系爭債權尚未屆清償期限，相對人主張利息
    按年息7.4%計算於法不合云云，然縱抗告人所稱屬實，亦係
    實體法上之爭執，依上開說明，非本件非訟程序所得加以審
    究。另本件本票既載明免除作成拒絕證書，則執票人即相對
    人聲請裁定准予強制執行時，陳明已為提示，即為已足，毋
    庸提出已為付款提示之證據。抗告人如主張未為提示，依票
    據法第124條準用同法第95條但書之規定，應由其負舉證之
    責，抗告人就此既未舉證以明其實，其所為相對人不得行使
    追索權之抗辯，自無足採。從而，抗告意旨指摘原裁定不當
    ，求予廢棄，委無理由，應予駁回。
四、據上論結，本件抗告為無理由，爰依非訟事件法第21條第2
    項、第46條，民事訴訟法第495條之1第1項、第449條第1項
    、第78條，裁定如主文。
中    華    民    國    95    年    3     月    29    日
                  民事第六庭    審判長法  官    吳光釗
                                      法  官    楊晉佳
                                      法  官    郭美杏
以上正本係照原本作成。
本裁定不得抗告。
中    華    民    國    95    年    3     月    29    日
                                      書記官    潘惠梅


司法院資訊處製作；財團法人民間司法改革基金會備份。
